ACORDAO-COMPLETO-2355562

ACÓRDÃO 8529/2019 ATA 30/2019 - PRIMEIRA CÂMARA

VISTOS, relatados e discutidos estes autos de Recurso de Reconsideração interposto por Francisca Torres Bezerra contra o Acórdão 6520/2016-TCU-Primeira Câmara.
ACORDAM os Ministros do Tribunal de Contas da União, reunidos em sessão da 1ª Câmara, com fundamento nos artigos 32, inciso I, e 33, da Lei 8.443/1992 e ante as razões expostas pelo Relator, em:
9.1. conhecer do recurso interposto para, no mérito, dar-lhe provimento parcial;
9.2. tornar insubsistentes os subitens 9.2 e 9.3 do Acórdão 6520/2016-TCU-Primeira Câmara;
9.3. com fundamento nos artigos 16, inciso III, alínea "a", 19, parágrafo único, e 23, inciso III, da Lei 8.443/1992, julgar irregulares as contas de Francisca Torres Bezerra;
9.4. aplicar a Francisca Torres Bezerra a multa prevista no artigo 58, inciso I, da Lei 8.443/1992, no valor de R$ 10.000,00 (dez mil reais) , fixando-lhe o prazo de 15 (quinze) dias, a contar da notificação, para que comprove, perante o Tribunal (art. 214, inciso III, alínea a, do Regimento Interno/TCU) , o recolhimento da dívida ao Tesouro Nacional, atualizada monetariamente desde a data do presente Acórdão até a data do efetivo recolhimento, se for paga após o vencimento, na forma da legislação em vigor;
9.5. comunicar ao recorrente e aos demais interessados a deliberação proferida.

Recurso de Reconsideração em Tomada de Contas Especial.

Primeira Câmara

Prefeitura de Redenção - CE.

3. Interessados/Responsáveis/Recorrentes:
3.1. Interessado: Secretaria Nacional de Políticas Para Mulheres (05.510.958/0001-46)
3.2. Responsáveis: Francisca Torres Bezerra (XXX.752.803-XX); Manuel Soares Bandeira (XXX.779.593-XX)
3.3. Recorrente: Francisca Torres Bezerra (XXX.752.803-XX).

13.1. Ministros presentes: Benjamin Zymler (na Presidência), Walton Alencar Rodrigues (Relator) e Vital do Rêgo.
13.2. Ministros-Substitutos presentes: Augusto Sherman Cavalcanti e Weder de Oliveira.

WALTON ALENCAR RODRIGUES

Ministro-Substituto Marcos Bemquerer Costa.

Adoto, como relatório, instrução cuja proposta foi acolhida pelo escalão dirigente da Secretaria de Recursos (peças 36/38) :
1.	Trata-se de recurso de reconsideração interposto por Francisca Torres Bezerra (peça 25 e 26) contra o Acórdão 6520/2016-TCU-Primeira Câmara (peça 15) .
1.1.	A deliberação recorrida apresenta o seguinte teor: 
 9.1. excluir do rol dos responsáveis desta Tomada de Contas Especial o nome do Sr. Manuel Soares Bandeira; 
9.2. com fundamento nos arts. 16, inciso III, alíneas a e c, 19, caput, e 23, inciso III, da Lei 8.443/1992, julgar irregulares as contas da Sra. Francisca Torres Bezerra e condená-la ao pagamento da quantia de R$ 110.000,00 (cento e dez mil reais) , acrescida da atualização monetária e dos juros de mora, calculados a partir de 16/02/2011 até a data da efetiva quitação, nos termos da legislação em vigor, fixando-lhe o prazo de 15 (quinze) dias, a contar do recebimento da notificação, para que comprove, perante o Tribunal (art. 214, inciso III, alínea a, do Regimento Interno/TCU) , o recolhimento da dívida ao Tesouro Nacional; 
9.3. aplicar à Sra. Francisca Torres Bezerra a multa prevista nos arts. 19, caput, e 57 da Lei 8.443/1992, no valor de R$ 15.000,00 (quinze mil reais) , fixando-lhe o prazo de 15 (quinze) dias, a contar da notificação, para que comprove, perante o Tribunal (art. 214, inciso III, alínea a, do Regimento Interno/TCU) , o recolhimento da dívida ao Tesouro Nacional, atualizada monetariamente desde a data do presente Acórdão até a data do efetivo recolhimento, se for paga após o vencimento, na forma da legislação em vigor; 
9.4. autorizar, caso requerido, nos termos do art. 26 da Lei 8.443/1992, o parcelamento das dívidas em até 36 (trinta e seis) parcelas mensais e sucessivas, esclarecendo à responsável que a falta de pagamento de qualquer parcela importará no vencimento antecipado do saldo devedor (art. 217, § 2º, inciso II, do RI/TCU) , sem prejuízo das demais medidas legais; 
9.5. autorizar, desde logo, a cobrança judicial das dívidas a que se referem os subitens anteriores, caso não atendida a notificação, nos termos do art. 28, inciso II, da Lei n. 8.443/1992; 
9.6. remeter cópia deste Acórdão, acompanhado do Relatório e do Voto que o sustentam, à Procuradoria da República no Estado do Ceará, com fundamento no art. 16, § 3º, da Lei 8.443/1992 e no art. 209, § 7º, do Regimento Interno/TCU.
HISTÓRICO
2.	Trata-se de tomada de contas especial instaurada pela Secretaria de Políticas para Mulheres - SPM/PR em desfavor de Francisca Torres Bezerra, prefeita do município de Redenção/CE (gestão de 2009-2012) , em decorrência da omissão no dever de prestar contas dos recursos recebidos por força do Convênio 117/2010, cujo objeto era apoiar o projeto de "Aparelhamento do Centro de Referência de Atendimento à Mulher em Situação de Violência Doméstica e Familiar de Redenção (Mulher Cidadã) ". Nos termos do plano de trabalho do convênio, os valores transferidos seriam destinados ao pagamento de aluguel, além da aquisição de veículo e de outros equipamentos para o referido Centro (peça 1, p. 57 e 99) .
2.1.	Segundo o relatório de tomada de contas especial, a responsável teve seu mandato encerrado em 31/12/2012, sendo que o prazo final para a prestação de contas era 14/3/2012. Entretanto, a responsável não apresentou a prestação de contas. 
2.2.	O prefeito sucessor prestou contas em 23/4/2013. No entanto, não foi informado se o Centro de Referência estava em funcionamento e se o objetivo proposto (atendimento a mulheres em situação de violência) estava sendo cumprido, bem como sobre a situação atual/localização do veículo e equipamentos adquiridos (peça 1, p. 184-185) . Registrou-se ainda a não apresentação da documentação contábil relativa à aquisição de bens e ao pagamento de aluguel (peça 1, p. 99) .
2.3. 	No âmbito deste Tribunal, a Secex/CE promoveu a citação da responsável pelo valor original do débito apurado, pela não comprovação da boa e regular aplicação dos recursos recebidos e para que apresentasse alegações de defesa sobre a omissão no dever de prestar contas dos recursos públicos oriundos do Convênio 117/2010. 
2.2.	A responsável não encaminhou defesa nem recolheu o valor do débito, situação que caracterizou sua revelia e autorizou o prosseguimento do feito, a teor do artigo 12, § 3º, da Lei 8.443/1992, redundando na condenação da recorrente, na forma da decisão recorrida. 
ADMISSIBILIDADE
3.	O exame preliminar de admissibilidade à peça 31 - acolhido pelo Relator ad quem em despacho à peça 33 - concluiu por conhecer do recurso, suspendendo-se o efeito dos itens 9.2, 9.3 e 9.5 do acórdão recorrido. 
MÉRITO
4.	Constitui objeto do recurso examinar as seguintes questões: 
	a) se houve omissão no dever de prestar contas (item 5) ;
	b) se a documentação apresentada comprova a devida utilização dos recursos (item 6) .
5. 	Omissão no dever de prestar contas
5.1.  	A recorrente alega que não houve omissão no dever de prestar contas, mas apenas o encaminhamento inicial da documentação de forma incompleta. (peça 25, p. 3) 
	Análise
5.2.	Sobre esse ponto, o voto condutor registrou (peça 16, p. 2) :
12. 	Quanto à omissão no dever de prestar contas, verifica-se não constar dos autos justificativa para o descumprimento do prazo acordado nos termos do ajuste, quer na fase interna ou externa desta TCE, situação que enseja a irregularidade das contas da Sra. Francisca Torres Bezerra, com base no art. 16, inciso III, alínea "a", da Lei 8.443/1992. 
13. 	Nem mesmo a documentação incompleta e extemporânea apresentada a título de prestação de contas pelo Prefeito sucessor é suficiente para atestar a regularidade da aplicação dos recursos públicos no objeto pactuado. Conforme análise efetuada pelo órgão concedente, referida documentação indica a realização de algumas despesas, porém não evidencia o emprego dos bens adquiridos na efetiva implantação do Centro de Referência.
5.3. 	Com efeito, segundo os elementos dos autos, o prazo final para a prestação de contas expirou em 14/3/2012, mas a ora recorrente concluiu seu mandato sem encaminhá-la. A prestação de contas foi encaminhada somente em 23/4/2013, pelo prefeito sucessor, mas a documentação foi considerada insuficiente para comprovar a devida utilização dos recursos (peça 1, p. 205; peça 17, p. 3-4) .
5.4.	Conforme já registrado, a recorrente foi citada por este Tribunal, mas não se manifestou, razão pela qual foi considerada revel. E no presente recurso não há qualquer justificativa para a omissão no dever de prestar contas. 
5.5.	Ante o exposto, deve-se rejeitar a alegação.
6. 	Devida prestação de contas
6.1.  	A recorrente alega que os documentos apresentados comprovam a devida utilização dos recursos, aduzindo que: 
	a) traz à colação o restante da documentação contábil e fotográfica que demonstra a boa e regular aplicação dos recursos financeiros despendidos na espécie; (peça 25, p. 2) 
	b) mediante a documentação em anexo, verifica-se que os serviços e os bens pagos foram efetivamente executados, não restando configurado ter havido locupletamento, dano ao erário ou enriquecimento ilícito decorrente de desvio dos recursos recebidos; (peça 25, p. 2-3) 
	c) os documentos ora acostados comprovam a regular aplicação dos recursos; (peça 25, p. 3) 
	d) resta comprovado nos autos que os recursos foram regularmente aplicados, sendo suficiente para a aprovação das contas em apreço; (peça 25, p. 3) 
	e) resta comprovada a correta aplicação dos recursos, o que sana a omissão apontada no acórdão; (peça 25, p. 3) 
	f) restou demonstrada a regular aplicação dos recursos envolvidos na espécie, não tendo ocorrido nenhum prejuízo ao erário; (peça 25, p. 4) 
	g) restou cabalmente demonstrado nos autos que houve a correta aplicação dos recursos financeiros envolvidos na espécie. (peça 25, p. 4) 
	Análise
6.2.	Conforme registrado, os documentos inicialmente apresentados pelo prefeito sucessor foram considerados insuficientes para a comprovação da devida utilização dos recursos, não havendo notícia sobre se o Centro de Referência estava em funcionamento e sobre a situação atual/localização do veículo e equipamentos adquiridos (peça 1, p. 184-185) , além de não ter sido apresentada a documentação contábil relativa à aquisição de bens e ao pagamento de aluguel (peça 1, p. 99) .
6.3.	Embora a recorrente alegue que os documentos anexados ao recurso comprovariam a devida aplicação dos recursos, o que se observa é que a documentação se resume a fotos (peça 25, p. 6-20) e fichas cadastrais e documentos relativos a atendimentos a mulheres vítima de violência (peça 25, p. 21-116) . 
6.4.	 Como o objeto do convênio diz respeito ao aparelhamento do Centro Municipal de Atendimento à Mulher, e como os documentos apresentados não suprem as omissões documentais e de informação apontadas no relatório de tomada de contas especial, conclui-se que a documentação apresentada permanece insuficiente para comprovar a devida utilização dos recursos. 
6.5.	Ante o exposto, deve-se rejeitar a alegação. 
CONCLUSÃO
7. 	Da análise, conclui-se que:
	a) houve efetiva omissão no dever de prestar contas, uma vez que a recorrente não encaminhou os documentos comprobatórios das despesas e não apresentou justificativa para omissão (item 5) ;
	b) a documentação apresentada não supre as omissões documentais e de informações apontadas no relatório de tomada de contas especial, de modo que permanece insuficiente para comprovar a devida utilização dos recursos (item 6) . 
7.1.	Ante essas conclusões, deve-se negar provimento ao recurso.
PROPOSTA DE ENCAMINHAMENTO
8. 	Ante o exposto, submete-se o assunto à consideração superior, propondo-se, com fundamento nos artigos 32, inciso I, e 33 da Lei 8.443/1992:
	a)  conhecer do recurso e, no mérito, negar-lhe provimento;
	b) dar ciência da decisão à recorrente e demais interessados.
O Ministério Público junto ao TCU discordou parcialmente da proposta da Unidade Técnica, conforme se extrai do excerto do parecer abaixo transcrito:
 (...) 
2. 	A Secretaria de Recursos entendeu que as alegações da recorrente são insuficientes para alterar o mérito do julgamento destas contas especiais. Por essa razão, a Unidade manifestou-se pelo não provimento do recurso.
3.	Com efeito, o prazo para prestar contas do convênio se esgotou em meados de março de 2012, ainda durante o mandato da Senhora Francisca Torres Bezerra, de modo que o posterior envio dos documentos existentes nos arquivos da prefeitura pelo Senhor Manuel Soares Bandeira, prefeito sucessor, não descaracteriza a omissão da ex-prefeita no dever de prestar as contas do ajuste. Uma vez que a recorrente não logrou justificar a falha cometida, remanesce a irregularidade em questão.
4.	Por outro lado, entendemos que há elementos suficientes nos autos para afastar o débito imputado à responsável.
5.	Rememora-se que a SPM/PR, em seu exame da documentação encaminhada pelo Senhor Manuel Soares Bandeira, concluiu que as cópias de extratos e ordens bancárias e das notas fiscais apresentadas (peça 1, pp. 157-179) evidenciam a aquisição, com recursos do convênio, de um veículo e móveis, eletrodomésticos e outros equipamentos, previstos no plano de trabalho para guarnecer o Centro de Referência. 
6.	A despeito disso, a prestação de contas veio a ser reprovada pelo órgão concedente devido à não comprovação do efetivo funcionamento do Centro, uma vez que o ajuste destinou recursos para o pagamento de aluguel de imóvel e estabeleceu que os bens patrimoniais, materiais permanentes e equipamentos adquiridos com recursos do ajuste deveriam permanecer vinculados ao objeto pactuado para assegurar a continuidade do programa governamental (peça 1, pp. 9, 49, 98-99, 186) . Em outras palavras, a impugnação da prestação de contas decorreu, em essência, da não comprovação da execução física do objeto pactuado.
7.	A Senhora Francisca Torres Bezerra, revel nos autos até a presente instância recursal, trouxe à colação cópias de fichas de atendimentos a mulheres realizados pelo Centro de Referência, além de fotos do Centro de Referência e do automóvel devidamente identificado, que a nosso ver demonstram a efetiva prestação do serviço assistencial à comunidade alvo do convênio (peça 23, pp. 6-116) .
8.	Passa-se a tratar do nexo financeiro entre as despesas realizadas e os recursos da conta vinculada ao ajuste. Conforme previsto no termo convenial, houve o repasse de R$ 110 mil de recursos federais em fevereiro/2011 e o aporte da contrapartida municipal de R$ 2.500,00 em maio/2011, os quais foram aplicados financeiramente no período do convênio.
9.	Em exame dos autos, constata-se que o órgão instaurador deixou de anexar ao processo de TCE alguns documentos relevantes que haviam sido inseridos no Siconv pelo Senhor Manuel Soares Bandeira, os quais fizemos juntar à peça 39.
10.	Além da documentação relativa à aquisição de automóvel e de equipamentos e materiais, consta da prestação de contas as notas de liquidação das despesas relativas ao pagamento do aluguel do imóvel para funcionamento do Centro de Referência no período de abril a dezembro de 2011 (peça 39, pp. 2-15) . Assim, há elementos nos autos para comprovar despesas no montante total de R$ 109.399,68.
11.	Dito isso, verifica-se que, entre março/2012 e agosto/2012, após o fim da vigência da avença (14/02/2012) , foram efetuados pagamentos com o saldo remanescente da conta vinculada ao convênio, incluindo os rendimentos financeiros auferidos no período, nos valores de R$ 1.070,00 (em 22/03/2012, 04/04/2012 e 10/05/2012) , R$ 1.145,00 (em 16/07/2012) e R$ 897,16 (em 20/08/2012) , totalizando R$ 5.252,16, conforme extratos à peça 1, pp. 166-170, e à peça 39, pp. 30-47.
12.	Embora não haja nos autos informações acerca do destinatário desses valores, a modicidade e a periodicidade de tais pagamentos são sugestivos de que sejam relativos à continuidade da locação do imóvel para o Centro de Referência. Faz-se oportuno destacar que a recorrente trouxe fichas de atendimentos realizados em maio e julho de 2012. Em virtude disso, e sopesando a baixa materialidade das quantias que ora se discute, em contraposição à demonstração da regularidade de mais de 95% das despesas do convênio, consideramos ser possível afastar a condenação em débito da responsável.
13.	Feitas essas considerações, esta representante do Ministério Público de Contas em linha parcialmente concordante com a proposta oferecida pela Serur às peças 36-37, manifesta-se no sentido de que seja conhecido o Recurso de Reconsideração interposto pela Senhora Francisca Torres Bezerra contra o Acórdão n.º 6.520/2016-1.ª Câmara para, no mérito, dar-lhe provimento parcial, com vistas a afastar o débito imputado à responsável, mantendo-se, todavia, a irregularidade de suas contas, ante a injustificada omissão no dever de prestar contas do Convênio n.º 117/2010, circunstância que enseja a revisão do valor da multa que lhe foi aplicada e a alteração do fundamento legal da sanção para o art. 58, inciso I, da Lei n.º 8.443/1992.

Raimundo Augusto Fernandes Neto (6615/OAB-CE) e outros.

Procuradora-Geral Cristina Machado da Costa e Silva.

TOMADA DE CONTAS ESPECIAL. CONVÊNIO. OMISSÃO NO DEVER DE PRESTAR CONTAS. CONTAS IRREGULARES. DÉBITO. MULTA. RECURSO DE RECONSIDERAÇÃO. CONHECIMENTO. NÃO-ELISÃO DA OMISSÃO NO DEVER DE PRESTAR CONTAS. CONJUNTO PROBATÓRIO SUFICIENTE A DEMONSTRAR A DEVIDA UTILIZAÇÃO DOS RECURSOS. COMPROVAÇÃO DA APLICAÇÃO DA DESPESA E DO REGULAR FUNCIONAMENTO DO CENTRO DE REFERÊNCIA. PROVIMENTO PARCIAL. AFASTAMENTO DA IMPUTAÇÃO DE DANO. MANUTENÇÃO DA SANÇÃO PECUNIÁRIA, SOB FUNDAMENTO LEGAL DE OMISSÃO NO DEVER DE PRESTAR CONTAS, COM REDUÇÃO DA GRADAÇÃO DA PENA. CIÊNCIA.

TOMADA DE CONTAS ESPECIAL (TCE)

Secretaria de Recursos (SERUR); Secretaria de Controle Externo de Tomada de Contas Especial (SecexTCE).

Com fundamento nos artigos 32, inciso I, e 33, da Lei 8.443/1992, conheço do Recurso de Reconsideração interposto por Francisca Torres Bezerra contra o Acórdão 6520/2016-TCU-Primeira Câmara (peças 15, 25 e 26) .
Por meio da decisão recorrida, o Tribunal julgou irregular tomada de contas especial instaurada em desfavor de Francisca Torres Bezerra, prefeita do Município de Redenção/CE no período de 2009 a 2012, em decorrência de omissão no dever de prestar contas dos recursos recebidos por força do Convênio 117/2010, celebrado entre a Secretaria de Políticas para as Mulheres da Presidência da República (SPM/PR) e a referida unidade federativa.
O ajuste teve por finalidade apoiar projeto de "Aparelhamento do Centro de Referência de Atendimento à Mulher em Situação de Violência Doméstica e Familiar de Redenção (Mulher Cidadã) ". De acordo com o plano de trabalho anexo ao instrumento de convênio, foi previsto custeio de despesas de aluguel de imóvel, aquisição de veículo, bens móveis, assim como de outros equipamentos destinados a guarnecer o centro de referência.
Para realização do objeto do termo de convênio, a União descentralizou R$ 110.000,00 em fevereiro de 2011 e o Município de Redenção/CE integralizou contrapartida de R$ 2.500,00 em maio de 2011. O prazo de vigência do ajuste, já considerada a prorrogação, foi de 01/07/2010 a 14/02/2012.
O prazo para prestação de contas do convênio expirou em 14 de março de 2012, ainda no mandato de Francisca Torres Bezerra, tendo a gestora municipal permanecido omissa no dever de adimplir o mister constitucional. O mandatário sucessor, Manuel Soares Bandeira, além de haver adotado as medidas judiciais cabíveis ao resguardo do Erário, encaminhou ao órgão repassador os documentos disponíveis na prefeitura, incluindo notas fiscais, ordens e extratos bancários, os quais não foram considerados pela SPM/PR suficientes para justificar a inércia da prefeita antecessora, tampouco para demonstrar a regular aplicação da despesa.
Segundo análise realizada pelo órgão tomador das contas (peça 1, págs. 9, 49 98/99, 157/179 e 184/185) , embora tenha sido comprovada a aquisição de veículo, móveis, eletrodomésticos e outros equipamentos com recursos do convênio, a finalidade do ajuste não teria sido alcançada em razão de não ter sido aviado o efetivo funcionamento do centro de referência e a vinculação dos bens adquiridos ao objeto pactuado.
Nesta etapa recursal, a apelante apresenta cópias de fichas de atendimento prestado a mulheres pelo centro de referência, anexa fotos das instalações da unidade, bem como do automóvel com a respectiva identificação (peça 25, págs. 6 a 116) .
A Secretaria de Recursos considerou que os elementos enfeixados pela defesa não são capazes de reformar a decisão guerreada, uma vez que não justificaram a omissão no dever de prestar contas dos recursos do convênio, tampouco demonstraram o escorreito emprego dos recursos públicos federais nos fins colimados pelo acordo convenial.
Aduz que os elementos apresentados pela recorrente não suprem as omissões apontadas no relatório de tomada de contas especial por não comprovar o regular funcionamento do centro de referência, não indicar a localização do veículo e dos equipamentos adquiridos, além não vir acompanhada de documentação contábil relativa à compra de bens e ao pagamento de aluguel.
Em suma, a unidade instrutiva propõe o não-provimento do recurso.
O Ministério Público diverge, em parte, do encaminhamento sugerido pela Secretaria de Recursos.
O Parquet especializado concorda com a ausência de justificativa para a omissão no dever de prestar contas. No entanto, diversamente do entendimento da unidade instrutiva, sustenta que o acervo probatório converge para atingimento da finalidade do convênio.
Assevera que os documentos trazidos pela responsável Francisca Torres Bezerra demonstram a efetiva prestação de serviço assistencial prevista no convênio.
Salienta que o órgão de origem deixou de anexar ao processo de tomada de contas especial alguns documentos relevantes que tinham sido inseridos no Sistema de Gestão de Convênios e Contratos de Repasse (Siconv) pelo prefeito sucessor Manuel Soares Bandeiro, os quais foram posteriormente juntados pelo MPTCU à peça 39.
Nessa toada, assevera que os comprovantes de aquisição de automóvel, equipamentos e materiais, associados à nova documentação enfeixada aos autos, compreendendo notas de liquidação de despesas de pagamento de aluguel do imóvel referentes ao período de abril a dezembro de 2011, demonstram a regular aplicação da despesa, no valor de R$ 109.399,68, e o funcionamento de centro de referência (peça 39, págs. 2/150) .
Em relação às demais despesas realizadas entre março/2012 e agosto/2012, após o término de vigência do termo de convênio, ocorrido em 14/02/2012, o Ministério Público afirma terem sido custeadas com recursos do saldo remanescente da conta vinculada que, incluindo os rendimentos financeiros auferidos, totalizando a quantia de R$ 5.252,16, conforme extratos bancários à peça 1, pág. 166/170 e à peça 39, págs. 30/47.
Assere que a modicidade dos valores despendidos e a periodicidade dos pagamentos realizados após o termo do convênio são indicativos da verossimilhança da continuidade da locação do imóvel para o centro de referência, conquanto não haja informações sobre o destinatário desses valores.
Por fim, considerando a baixa materialidade desses dispêndios, associada à demonstração da regularidade de mais de 95% das despesas do convênio, o MPTCU propõe dar provimento parcial ao recurso de reconsideração, a fim de afastar o débito imputado à responsável, mantendo-se, todavia, a irregularidade das contas por omissão, com a alteração do valor e do fundamento da sanção pecuniária individual para o artigo 58, inciso I, da Lei 8.443/1992.
Feito esse introito, passo a decidir.
Assiste razão ao Ministério Público.
Ao compulsar o conjunto probatório, tendo por base informações colacionadas pela defesa, documentos analisados pela Secretaria de Políticas para as Mulheres e os demais elementos documentais disponíveis no Siconv, os quais não haviam sido examinados pelo órgão de origem, depreendo não mais subsistir fundamento para imputação de dano à responsável Francisca Torres Bezerra.
Do ponto de vista da execução física do objeto do ajuste de convênios, os registros de atendimento e acompanhamento, as fotos com imagens das instalações do imóvel e do veículo adquirido, captadas em 2012, evidenciam a implantação e o regular funcionamento do Centro de Referência de Atendimento à Mulher em Situação de Violência Doméstica e Familiar de Redenção, não somente durante o período de vigência do acordo, como também após o seu término.
Sob o prisma financeiro, depreendo da documentação contábil e dos extratos bancários que todas as despesas havidas com aquisição de veículo, móveis, eletrodomésticos e pagamento de aluguel do imóvel que abrigou o centro de referência são compatíveis com o plano de trabalho e guardam nexo causal com a origem dos recursos do convênio.
Nessa vereda, afasto a condenação da responsável à recomposição de débito decorrente de não-demonstração do regular emprego dos recursos do ajuste.
Todavia, mantenho a irregularidade das contas da responsável em decorrência da não-elisão da omissão no dever de prestar contas, não justificada pela recorrente neste apelo recursal. 
Por fim, altero o fundamento legal da sanção pecuniária infligida a Francisca Torres Bezerra para o artigo 58, inciso I, da Lei 8.443/1992 e, em nome do princípio de proporcionalidade, reduzo a gradação da pena para R$ 10.000,00, a ser recolhida pela responsável na forma da legislação em vigor.
Ante o exposto, voto por que o Tribunal acolha a minuta de acórdão que ora submeto à deliberação do colegiado.
TCU, Sala das Sessões Ministro Luciano Brandão Alves de Souza, em 27 de agosto de 2019.
WALTON ALENCAR RODRIGUES 
Relator